臺灣新北地方法院刑事判決
110年度訴字第358號
公  訴  人  臺灣新北地方檢察署檢察官
被      告  李政壕



上列被告因偽造文書等案件，經檢察官提起公訴（109年度偵緝
字第3051號），本院判決如下：
    主  文
李政壕幫助犯詐欺得利罪，累犯，處拘役貳拾日，如易科罰金，
以新臺幣壹仟元折算壹日。
未扣案之犯罪所得新臺幣參佰參拾元沒收，於全部或一部不能沒
收或不宜執行沒收時，追徵其價額；未扣案之犯罪所得「香菸」
壹包（市價新臺幣柒拾元），應追徵其價額。
    事  實
一、李政壕可預見如將其網路遊戲帳號及密碼提供身分不詳之他
    人使用，可能幫助他人利用該網路遊戲帳號及密碼登錄使用
    ，作為向他人詐欺取得遊戲點數之工具，竟基於縱使他人以
    該網路遊戲帳號及密碼實施詐欺得利之犯罪使用，亦不違背
    其本意之幫助詐欺得利之不確定故意，於民國108年10月22
    日之前某時，以現金新臺幣（下同）330元及香菸1包（市價
    70元）為代價，將其使用之手機門號0000000000號所申辦之
    「星城ONLINE」遊戲帳號暱稱「拜託妥啦」（下稱本案遊戲
    帳號）及密碼提供與真實姓名年籍不詳、綽號「阿南」之人
    使用；「阿南」另於不詳時、地，以不詳方式取得陳美金申
    辦並由胞弟陳文振使用之門號0000000000號之ASUS牌手機1
    支（下稱本案手機），「阿南」未經陳美金之同意或授權，
    於附表所示之時間，在新北市三重區捷運三重國小站附近之
    公園內，持本案手機連結網際網路至Google Play網路商店，冒
    用陳美金身分，使用陳美金於上開網路商店所綁定之遠傳電信
    股份有限公司（下稱遠傳電信公司）小額支付付費機制，購
    買網路遊戲「星城ONLINE」之點數共計9,000元，並將如附表
    所示消費金額併入本案手機門號電信費帳單，致Google play
    商店與遠傳電信公司均陷於錯誤，誤認係陳美金本人使用該
    門號進行小額付款，由遠傳電信公司先代墊上開款項後，點數
    隨即於附表所示配點時間存入李政壕之上開遊戲帳號內，再
    由「阿南」將點數予以處分。
二、案經陳美金訴由臺北市政府警察局中山分局報告臺灣臺北地
    方檢察署陳請臺灣高等檢察署檢察長令轉臺灣新北地方檢察
    署檢察官偵查起訴。
    理  由
壹、程序部分：
　　按除法律另有規定外，實施刑事訴訟程序之公務員因違背法
    定程序取得之證據，其有無證據能力之認定，應審酌人權保
    障及公共利益之均衡維護；又被告以外之人於審判外之陳述
    ，雖不符合同法第159條之1至第159條之4之規定，但經當事
    人於審判程序同意作為證據，法院審酌該言詞陳述或書面陳
    述作成時之情況，認為適當者，亦得為證據，刑事訴訟法第
    158條之4、第159條之5第1項分別定有明文。本判決下列所
    引用之各項供述證據，當事人均同意各該證據之證據能力（
    見訴字卷第149頁），本院審酌此等證據資料取得及製作時
    之情況，尚無違法不當及證明力明顯過低之瑕疵，以之作為
    證據應屬適當；另本判決後述所引之各項非供述證據，無證
    據證明係實施刑事訴訟程序之公務員以不法方式所取得，且
    亦無證據證明係非真實，復均與本件待證事實具有關聯性，
    是依刑事訴訟法第158條之4之反面解釋，當有證據能力；又
    前開供述與非供述證據復經本院於審理期日中合法調查，自
    均得為本案證據使用。
貳、實體部分：
一、訊據被告李政壕固坦承有將本案遊戲帳號及密碼交付與「阿
    南」使用之事實，且對本案詐欺得利之時間、地點、金額及
    方式均不爭執，惟矢口否認有何幫助詐欺得利之犯行，辯稱
    ：遊戲帳號跟銀行帳戶不一樣，「阿南」有說別人會匯遊戲
    幣給他，但我不知道「阿南」會拿我的遊戲帳號去騙人，如
    果我知道我就不會借給「阿南」云云。經查：
　㈠本案遊戲帳號為被告所申辦，被告以400元之代價將自身手機
    連同該遊戲帳號、密碼交付與「阿南」使用，嗣後「阿南」
    使用本案手機透過Google Play網路商店所綁定之遠傳電信公
    司小額支付付費機制，於上開時、地，購買「星城ONLINE」
    遊戲點數共計9,000元，並存入本案被告遊戲帳號內之事實，
    為被告所不爭執，並有證人即告訴人陳美金、證人陳文振於
    警詢時之證述在卷可佐（見臺灣臺北地方檢察署109年度偵
    字第4853號卷第19至23頁、第75至76頁，下稱北檢偵卷），
    復有行動電話門號0000000000基本資料查詢資料、網銀國際
    股份有限公司會員申請資料、儲值歷程、IP歷程、GPay遊戲
    點數儲值結果手機畫面擷圖9張、遠傳電信公司108年10月小
    額代收服務繳款通知等件在卷可稽（見北檢偵卷第13頁、第
    29至31頁、第35至43頁、第55至59頁），是此部分事實，堪
    以認定。
　㈡刑法上之故意，依刑法第13條第1、2項之規定，有確定故意
    （或稱直接故意）與不確定故意（或稱間接故意）之分，前
    者係指行為人對於構成犯罪之事實，明知並有意使其發生（
    即積極性故意）；後者則係指行為人對於構成犯罪之事實，
    預見其發生，而其發生並不違背其本意（即消極性故意）而
    言；此兩種情形均屬故意之範疇，僅其故意之性質不同，惡
    性程度亦屬有別而已。再者，刑法第13條第2項之不確定故
    意，法文之中「預見」二字，乃指基於經驗法則、論理法則
    ，可以預料得見如何之行為，將會有一定結果發生之可能（
    最高法院100年度台上字第3890號判決意旨參照）。又網路
    遊戲虛擬世界之虛擬貨幣、遊戲點數，係以電磁紀錄之方式
    儲存於遊戲伺服器，遊戲帳號所有人對於該虛擬貨幣、遊戲
    點數之電磁紀錄擁有可任意處分或移轉之權，其雖為虛擬而
    非現實可見之有形體財物，而係供人憑以遊玩網路遊戲使用
    ，然於現實世界中仍然具有一定之財產價值，玩家可透過網
    路拍賣或交換，與現實世界之財物，難認完全區隔而有不同
    ，因此，仍屬刑法詐欺罪保護之法益，若以訛詐手段為之，
    應認係取得財產上不法之利益。
　㈢被告雖以前詞置辯，惟其於偵訊時供稱：我有玩過「星城ONL
    INE」遊戲，「拜託妥啦」是我的帳戶，我跟「阿南」當時
    在三重的公園裡流浪，「阿南」說他是新莊過來的，「阿南
    」說有人可以匯遊戲幣進来，換錢後可以分我幾百元；「阿
    南」有叫我幫他賣手機，我沒有問他手機的來源，我知道他
    的手機來源可能不合法；「阿南」說他手機壞掉，但有人要
    匯幣給他，因此向我借手機使用，這就好像有人借戶頭一樣
    ，他說會請我吃紅，因為這個遊戲幣是可以換現金的；當時
    「阿南」就是拿我的手機，他請我提供我的帳號密碼讓對方
    把遊戲幣匯過來，像匯錢那樣等語（見臺灣新北地方檢察署
    109年度偵緝字第3051號卷第32至33頁、第59至61頁、第80
    頁，下稱新北偵緝卷）。依被告前開所述，其有在玩「星城
    ONLINE」手機遊戲，且明知「星城ONLINE」遊戲帳號內的點
    數具有一定之財產價值，持用該帳號者可任意處分或移轉，
    而利用遊戲帳號移轉點數，與利用銀行帳戶匯款有相似之處
    ；又被告與「阿南」並不具密切親誼及合理信賴關係，亦不
    知其真實身分或聯絡方式，此為被告於本院審理中所承認（
    見訴字卷第187頁），被告實可預見「阿南」借用本案遊戲
    帳號後，將可使不明點數轉入該帳號，進而處分該來源不明
    之遊戲點數，被告自身不僅無法控制該帳號內之遊戲點數進
    出，對於其來源之合法性亦無從置喙，且被告也知道「阿南
    」當時可能在販賣非法來源之手機。故依被告之社會生活經
    驗及其對遊戲帳號運作方式之認知，被告對於提供遊戲帳號
    給不詳之人使用，可能被利用為犯罪工具，作為對方收受、
    取得不法手段取得之遊戲點數，應有所預見，但被告仍因可
    獲得前述現金等報酬，而將本案遊戲帳號及密碼提供給來路
    不明之「阿南」使用，其主觀實有容任上開結果發生之不違
    其本意之幫助詐欺得利之不確定故意甚明。被告辯稱其不知
    道「阿南」會用本案遊戲帳號去騙人，知道就不會借給「阿
    南」云云，只是卸責之詞，並不足採。
　㈣綜上所述，本案事證明確，被告犯行洵堪認定，應予依法論
    科。
二、論罪科刑：　　
　㈠按刑法第339條第1項、第2項分別規定詐欺取財罪及詐欺得利
    罪，前者之行為客體係指財物，後者則指取得債權、免除債
    務、延期履行債務或提供勞務等財物以外之財產上不法利益
    （最高法院86年度台上字第3534號判決意旨參照）。查轉入
    本案遊戲帳號之點數，並非現實可見之有形體財物，而係供
    人憑以參與上開手機遊戲或轉換成現金使用，係屬具有財產
    上價值之利益；而被告主觀上可預見其所提供之本案遊戲帳
    號可能作為對方收受、取得特定犯罪所得使用，仍交付本案
    遊戲帳號供「阿南」使用容任結果之發生，具幫助詐欺得利
    之不確定故意。是核被告上開所為，係犯刑法第30條第1項
    前段、第339條第2項之幫助詐欺得利罪。
　㈡刑之減輕事由：
　⒈被告前因竊盜案件，經本院以106年度審易字第781號判決判
    處有期徒刑6月確定，並於106年10月16日徒刑易科罰金執行
    完畢出監，此有臺灣高等法院被告前案紀錄表等在卷可據，
    其於有期徒刑執行完畢後，5年以內故意再犯本件有期徒刑
    以上之罪，固為累犯，本應依刑法第47條第1項之規定加重
    其刑。然參酌司法院大法官釋字第775號解釋意旨，本院認
    為被告前案所犯係竊盜罪，與本案所犯之幫助詐欺得利之罪
    質不同，難認被告有一再違犯相同犯罪之主觀惡性，本院認
    被告此次所犯之罪，並無依刑法第47條第1項規定加重其刑
    之必要，先予敘明。
　⒉被告幫助他人實行犯罪行為，為幫助犯，應依刑法第30條第2
    項規定，按正犯之刑減輕之。
　㈢爰審酌被告雖非實際遂行詐欺得利犯行之人，然因其輕率提
    供本案遊戲帳號及密碼，容任他人從事不法使用，助長詐欺
    犯罪之風氣，增加告訴人尋求救濟及治安機關查緝犯罪之困
    難，危害財產交易安全與社會經濟秩序，所為誠屬非是，應
    予非難，兼衡被告犯後雖否認犯行之犯後態度，然其與告訴
    人達成和解，但尚未實際履行（見訴字卷第213至214頁調解
    筆錄），其於審理時自陳其大學畢業之教育程度、曾任職日
    商業務，本案發生時為街友，要撫養母親（見訴字卷第188
    、190頁）等一切情狀，量處如主文所示之刑，並諭知易科
    罰金之折算標準。
三、沒收部分：
　㈠按「犯罪所得，屬於犯罪行為人者，沒收之。」、「前二項
    之沒收，於全部或一部不能沒收或不宜執行沒收時，追徵其
    價額。」、「犯罪所得已實際合法發還被害人者，不予宣告
    沒收或追徵。」刑法第38條之1第1項前段、第3項、第5項分
    別定有明文。所謂實際合法發還，是指因犯罪而生民事或公
    法請求權已經被實現、履行之情形而言，不以發還扣押物予
    原權利人為限，其他如財產犯罪，行為人已依和解條件履行
    賠償損害之情形，亦屬之。申言之，犯罪所得一旦已實際發
    還或賠償被害人者，法院自無再予宣告沒收或追徵之必要；
    倘若行為人雖與被害人達成民事賠償和解，惟實際上並未將
    民事賠償和解金額給付被害人，或犯罪所得高於民事賠償和
    解金額者，法院對於「未給付之和解金額」或「犯罪所得扣
    除和解金額之差額」部分等未實際賠償之犯罪所得，自仍應
    諭知沒收或追徵；檢察官日後就犯罪所得諭知沒收及追徵部
    分指揮執行時，倘被害人有全部或一部實際受償之情形，自
    應計算後扣除之，不能重複執行，此於行為人之權益並無影
    響（最高法院109年度台上字第531號判決意旨參照）。又被
    害人亦得依刑事訴訟法第473條及「檢察機關辦理沒收物及
    追徵財產之發還或給付執行辦法」之規定，聲請檢察官發還
    沒收或追徵之犯罪所得（應扣除必要費用），是法院諭知沒
    收「未給付之和解金額」等未實際賠償之犯罪所得，亦有保
    障被害人受賠償之機會。
　㈡查被告提供本案遊戲帳號及密碼之犯罪所得為現金330元及香
    菸1包，總價值約400元（故香菸1包市價為70元），經被告
    自承在卷（見訴字卷第185頁），此係被告之犯罪所得，其
    中現金330元並未扣案，應依前揭規定宣告沒收，並於全部
    或一部不能沒收或不宜執行沒收時，追徵其價額；至於香菸
    1包部分本應依刑法第38條之1第1項前段規定宣告沒收，惟
    此包香菸亦未扣案，被告應已吸食完畢而不復存在，上開犯
    罪所得已屬不能執行沒收，自應依同條第3項規定，逕予宣
    告追徵其價額。又被告雖已與告訴人成立調解，約定被告應
    於111年2月28日前一次給付9,000元完畢，此有上開調解筆
    錄在卷可稽，然截至宣判前，被告尚未實際履行，是被告之
    犯罪所得，未可與「已實際合法發還」者等量齊觀，而被告
    是否確能依約給付，尚不確定，宣告追徵亦無過苛、欠缺刑
    法上之重要性、犯罪所得價值低微，或為維持受宣告人生活
    條件之必要等情形，為避免被告實質上保有不法之犯罪所得
    ，仍應依前揭規定沒收或追徵其價額，併此敘明。
參、不另為無罪諭知部分：
一、除本院前揭論罪科刑之事實外，公訴意旨另以：被告基於幫
    助行使偽造準私文書之不確定故意，提供本案遊戲帳號及密
    碼給「阿南」，「阿南」則未經告訴人陳美金之同意或授權
    ，於附表所示時間，在上開地點，持本案手機連結網際網路至
    Google Play網路商店，冒用告訴人陳美金身分，使用告訴人
    陳美金於上開網路商店所綁定之遠傳電信公司小額支付付費機
    制，購買網路遊戲「星城ONLINE」之點數共計9,000元，並將
    如附表所示消費金額併入本案手機門號電信費帳單，致點數於
    附表所示配點時間存入被告上開遊戲帳號內，「阿南」以此
    方式行使偽造之電磁記錄，足生損害於告訴人陳美金、Google
     play商店及遠傳電信公司電信費用管理之正確性。
二、經查，被告有交付本案遊戲帳號及密碼與「阿南」，並可預
    見將有非法取得之點數移轉入本案遊戲帳號，業經認定如前
    ，然被告於審理時供稱：「阿南」借我的手機去用，叫我去
    吃個飯，我沒有在旁邊，被告用完才還我等語（見訴字卷第
    147、185頁），是被告主觀上無從知悉「阿南」是以前開行
    使偽造準私文書之手段取得遊戲點數，且卷內亦無事證可證
    上情，是公訴意旨認被告上開所為，涉犯刑法第30條第1項
    前段、第216條、第210條、第220條第2項之幫助行使偽造準
    私文書罪，應屬不能證明。從而，此部分不能證明被告犯罪
    ，本應判決無罪，然因公訴意旨認此部分與前開論處罪刑部
    分有想像競合犯之裁判上一罪關係，爰不另為無罪諭知。
據上論斷，應依刑事訴訟法第299條第1項前段，判決如主文。
本案經檢察官鄭心慈偵查起訴、檢察官朱曉群到庭執行公訴。
中　　華　　民　　國　　111 　年　　1 　　月　　18　　日
                  刑事第二十庭  審判長法  官  蕭淳元

                                      法  官  黃園舒

                                      法  官  陳宏璋
上列正本證明與原本無異。
如不服本判決，應於判決送達後20日內敘明上訴理由，向本院提
出上訴狀 (應附繕本) ，上訴於臺灣高等法院。其未敘述上訴理
由者，應於上訴期間屆滿後20日內向本院補提理由書「切勿逕送
上級法院」。
                                      書記官  許維倫　　
中　　華　　民　　國　　111 　年　　1 　　月　　21　　日
附錄本案論罪科刑法條全文：
中華民國刑法第339條
（普通詐欺罪）
意圖為自己或第三人不法之所有，以詐術使人將本人或第三人之
物交付者，處5年以下有期徒刑、拘役或科或併科50萬元以下罰
金。
以前項方法得財產上不法之利益或使第三人得之者，亦同。
前二項之未遂犯罰之。
附表：
編號 購買時間 訂單號碼（交易ID） 購買金額 配點時間 1 108/10/22 00:06:23 GPA.0000-0000-0000-00000    1,000元 108/10/22 00:06:31 2 108/10/22 00:07:20 GPA.0000-0000-0000-00000  1,000元 108/10/22 00:07:24 3 108/10/22 00:32:34 GPA.0000-0000-0000-00000 1,000元 108/10/22 00:32:39 4 108/10/22 00:47:08 GPA.0000-0000-0000-00000 1,000元 108/10/22 00:47:12 5 108/10/22 00:47:35 GPA.0000-0000-0000-00000  1,000元 108/10/22 00:47:39 6 108/10/22 01:16:14 GPA.0000-0000-0000-00000 1,000元 108/10/22 01:16:18 7 108/10/22 01:16:35 GPA.0000-0000-0000-00000  1,000元 108/10/22 01:16:39 8 108/10/22 01:30:42 GPA.0000-0000-0000-00000  1,000元 108/10/22 01:30:46 9 108/10/22 01:31:03 GPA.0000-0000-0000-00000 1,000元 108/10/22 01:31:07